臺灣高等法院刑事判決　　　　　　　　　　　　　　九十三年度上訴字第九九六號
　　上　訴　人　臺灣基隆地方法院檢察署檢察官
　　上　訴　人
　　即　被　告　戊○○
　　　　　　　　丙○○
　　被　　　告　乙○○
　　右三人共同
　　指定辯護人　本院公設辯護人甲○○
右列上訴人，因被告等強盜等案件，不服臺灣基隆地方法院九十二年度訴字第五二四
號，中華民國九十三年三月二日第一審判決（起訴案號：臺灣基隆地方法院檢察署九
十二年度偵字第二四九一號）提起上訴，本院判決如左：
    主  文
上訴駁回。
    事  實
一、戊○○曾於民國（下同）八十六年間犯傷害罪，經本院判處有期徒刑二年八月確
    定，於八十九年十月十五日假釋期滿視為執行完畢，仍不知悛悔。復於九十二年
    六月間，經由丙○○介紹認識在大眾銀行任職之業務員丁○○，乃委由丁○○代
    辦信用貸款，然截至同年七月中旬仍未有消息，戊○○因而心生不滿，乃電丙○○邀同丁○○至其位於基隆市○○路十九之三十號之住處商談。九十二年七月十
    五日十七時許，丙○○駕車搭載丁○○至上址，戊○○質問丁○○辦理貸款情形
    ，丁○○回稱已轉介李建賓辦理，詳細情形應詢問李建賓等語。戊○○更為不滿
    ，頓萌為自己之不法所有意圖，要丁○○隨其至住處後方廁所談判如何賠償，待
    丁○○進入廁所後，戊○○即持其所有客觀上足以對人之生命身體構成威脅之兇
    器水果刀一把，朝丁○○背部及左大腿各刺一刀，使丁○○受有背部及左大腿穿
    刺傷，並待丁○○負傷爬行至同處客廳時，繼對丁○○稱：要如何賠償伊云云，
    丁○○傷後血流不止不能抗拒，乃任由戊○○自其身上取出皮夾，並抽取皮夾內
    現金新台幣（下同）一千一百元及提款卡一張。戊○○又逼問丁○○提款密碼，
    丁○○恐再遭傷害而告知密碼。戊○○乃將提款卡交予乙○○，並囑丙○○一併
    前往提款，及將丁○○送醫。乙○○、丙○○二人因而將丁○○送至八堵礦工醫
    院後，即與戊○○共同意圖為自己不法所有，持上開提款卡至基隆市○○○路上
    華南銀行提款機之自動付款設備，由乙○○於同日十八時三十四分、十八時三十
    五分，接續二次在提款機輸入丙○○前已聽聞而告知之密碼，以此不正方法使提
    款機之識別系統對真正持卡人之識別陷於錯誤，使乙○○分別領得二萬元及四千
    元。乙○○、丙○○二人得款後，駕車返回戊○○住處，將提款卡及領得之二萬
    四千元交付戊○○。嗣因丁○○受傷後就醫，請醫護人員報警而查獲上情，並扣
    得戊○○所有，供犯罪所用之上開水果刀一把。
二、案經被害人丁○○訴由基隆市警察局第三分局報請台灣基隆地方法院檢察署檢察
    官偵查起訴。
    理  由
一、訊據上訴人即被告戊○○固坦承於右揭時地持水果刀刺傷丁○○及取得提款卡復
    囑交乙○○、丙○○領款等情不諱，惟矢口否認有強盜及利用付款設備詐欺等犯
    行，辯稱：伊會刺丁○○是因為他說他是銀行的人可以辦貸款，且已經辦好了，
    但伊後來有查證並沒有辦好，且資料他也沒有還伊，二萬多元是丁○○要先給伊
    的，資料事後他再還伊，領錢是丁○○同意的，等資料還伊後，伊會再把錢還他
    云云；又訊據上訴人即被告丙○○、被告乙○○固均坦承於右揭時地持丁○○提
    款卡，輸入前已知道密碼而領得二萬四千元等情不諱，惟被告丙○○辯稱：伊知
    道貸款沒有辦成，開車載丁○○去找戊○○，也是伊開車去的，戊○○拿刀殺丁○○及取提款卡時，伊都在現場，但伊並沒有事先跟戊○○講好。信用卡是丁○○交給伊，伊放在桌子上，後來伊有載丁○○去醫院，也有帶乙○○去領錢。又
    領了多少錢伊不知道，也沒問他，提款是要先安撫戊○○云云；被告乙○○則辯
    稱：伊不知道領款前發生的事，那天是戊○○找伊去喝酒，伊並不知道他們在談
    什麼事，伊有拿丁○○的信用卡提款，但伊不知道那張卡是丁○○的，回去後伊
    就把卡放在桌上還給戊○○了云云。
二、經查：
    (一)被告戊○○委由丁○○辦理貸款，丁○○又轉由李建賓辦理，迄九十二年七月
      十五日銀行並未核貸等情，業據證人丁○○、李建賓及被告戊○○迭次供述在
      卷。本件貸款，丁○○並未事先收費，銀行貸款未成戊○○並未有何損失，除
      為被告戊○○所自承（見原審九十三年二月十七日筆錄），亦據同案被告丙○○供證屬實（見原審九十三年一月十四日筆錄）。準此，丁○○與被告戊○○
      間並未存在民事上損害賠償問題。而被告戊○○卻以藉口貸款未成，資料會遭
      盜用而要求賠償，其有不法所有意圖灼然甚明。又被告戊○○雖於本院審理時
      改辯稱：二萬多元是丁○○要先給伊的，資料事後他再還伊，領錢是丁○○同
      意的，等資料還伊後，伊會再把錢還他云云，而指該等款項僅係供「擔保」，
      而有返還之意，然依被告戊○○、丙○○、乙○○於警、偵訊及原審審理時均
      指係丁○○「賠償」款，足證被告戊○○前開所辯，意在卸責，不足採信。
    (二)被告戊○○持其所有水果刀，刺傷丁○○，以此暴力方式至使丁○○不能抗拒
      ，並因此取得其皮夾內之一千一百元及提款卡一張等情，亦據證人丁○○於偵
      、審中指證綦詳，並有水果刀一把扣案可佐及贓物領據（自戊○○處查獲丁○○財物）一紙及台北榮民總醫院（丁○○受傷轉診）病歷資料影本一份附卷可
      稽。而本院參諸亦在現場聞見之同案被告丙○○供稱：戊○○要丁○○一起去
      廁所，到廁所就將門鎖住．．．，後來門打開，丁○○跛腳一拐一拐走出來，
      並說許大哥你要救我．．．，伊看到戊○○拿刀子去洗乾淨。被告戊○○仍執
      意說賠償問題等語（見原審九十三年一月十四日筆錄），堪認被告戊○○確先
      以刀刺傷丁○○，且在其傷後血流不止不能抗拒下，仍以「賠償」為藉口而強
      盜丁○○之財物，至灼無疑。
    (三)被告戊○○將丁○○之提款卡交付乙○○，乙○○乃與丙○○同往基隆市○○○路華南銀行提款機，由乙○○輸入前經丙○○聽聞而告知之密碼，以此不正
      方法先後二次自提款機之自動付款設備領得二萬四千元，其後再交付戊○○，
      業據被告丙○○、乙○○供明在卷，並有華南銀行自動櫃員機交易明細表二紙
      在卷可按。被告丙○○既在場聞見丁○○受害經過，已如前述，而被告乙○○
      於警、偵訊中亦坦承見到丁○○遭刺傷自廁所出來後各情（見偵查卷第九頁至
      第十頁、第六０至六一頁），兩人卻仍持丁○○之提款卡前往提款，自當知悉
      此款取得之不法。又被告乙○○將領得款項均交付戊○○，而非前往醫院支付
      丁○○之醫療費用，豈有如其於原審審理時所辯係誤為領用醫療費用之理？另
      被告乙○○雖於本院審理時復辯稱：伊不知道領款前發生的事，那天是戊○○
      找伊去喝酒，伊並不知道他們在談什麼事，伊有拿丁○○的信用卡提款，但伊
      不知道那張卡是丁○○的，回去後伊就把卡放在桌上還給戊○○了云云，惟此
      核與其於警、偵訊所述見到丁○○遭刺傷自廁所出來後各情不符，均不足採信
      。則彼等就此以不正當方法由自動付款設備詐得財物部分，均與被告戊○○間
      有犯意聯絡及行為分擔，堪予認定。被告丙○○、乙○○所辯均屬事後卸責之
      詞，不足採信。
    (四)綜上諸情，被告三人犯行均堪認定，應依法論科。
三、查扣案水果刀一把甚為鋒銳，客觀上足以對人之生命、身體構成威脅，顯屬兇器
    。被告戊○○意圖為自己不法所有，持之刺傷被害人，至使不能抗拒而強取財物
    ，核其此部分所為，係犯刑法第三百三十條第一項攜帶兇器強盜罪。其對被害人
    施以暴行致普通傷害，為施強暴之當然結果，不另論罪。公訴人認另犯傷害罪，
    尚有未洽（最高法院二十四年刑庭總會決議參照）。次查被告三人於右揭時地，
    意圖為自己不法所有，由丙○○、乙○○持丁○○提款卡，以不正方法由自動付
    款設備詐得財物，核被告三人此部分所為，係犯刑法第三百三十九條之二第一項
    之利用自動付款設備詐欺罪，彼等間此部分互有犯意聯絡及行為分擔，已如前述
    ，均係共同正犯（被告戊○○為共謀共同正犯，被告丙○○、乙○○為實施共同
    正犯）。被告戊○○所犯上開攜帶兇器強盜罪及利用付款設備詐欺罪間，有方法
    目的之牽連關係，應從一較重之攜帶兇器強盜罪處斷。再查被告戊○○有如事實
    欄所載犯罪科刑及執行完畢情形，有本院被告全國前案紀錄表存卷足憑，其於執
    行完畢後五年內再犯有期徒刑以上之前揭罪名，為累犯，應依法加重其刑。
四、原審基於前開理由，認被告三人犯罪事證明確，適用刑法第二十八條、第三百三
    十條第一項、第三百三十九條之二第一項、第五十五條、第四十一條第一項、第
    四十七條，罰金罰鍰提高標準條例第二條之規定，而審酌被告三人之素行（其中
    戊○○素行不端），及被告戊○○犯罪手段兇殘，及渠等犯罪對被害人身體，財
    產法益危害情節非輕，暨犯罪後之態度等一切情狀，分別量處被告戊○○有期徒
    刑七年二月；被告丙○○、乙○○各有期徒刑六月，如易科罰金，均以三百元（
    銀元）折算一日。並說明扣案之水果刀一把為被告戊○○所有，且供本件（攜帶
    兇器強盜）犯罪所用，應依刑法第三十八條第一項第二款規定，併於宣告戊○○
    罪名項下沒收。再說明公訴意旨另以：被告丙○○、乙○○基於幫助戊○○強盜
    取財之犯意，共同撐起丁○○至丙○○車上，由丙○○駕車，並對丁○○告以：
    現在要送你到醫院，不要跟醫生亂講話，要說在路上被搶遭刺傷，若不如此說，
    則大家相堵（台語）得到等語，因認被告丙○○、乙○○亦涉刑法第三百三十條
    第一項加重強盜罪之幫助犯云云，惟按幫助他人犯罪者，為從犯，刑法第三十條
    第一項定有明文。幫助犯之成立，需有幫助他人犯罪之意思，且從事構成要件外
    之行為始克相當。經查，丁○○固證稱：被告丙○○於車上要伊不要亂講話，說
    在路上被人刺傷，不然相堵得到，你穩死（台語），然被告丙○○否認其事，並
    稱此為乙○○所言，被告乙○○亦否認其事，並稱未聽聞此項言語，三者所言互
    有出入，且僅有被害人片面指證，已難因此遽認被告丙○○、乙○○有幫助戊○○強盜之犯意，而為此項言詞。次查證人丁○○於原審審理中經與被告丙○○對
    質後稱：受傷後伊有抱住丙○○，並說許大哥你要救我，後來他說他會處理等語
    （見原審九十二年十二月十六日筆錄）；同案被告戊○○亦供稱：伊懷疑丙○○
    與丁○○同夥騙伊，但不敢確定，才私下問丁○○。伊帶丁○○去廚房並未與丙○○、乙○○商量，殺傷他是臨時起意的。後來有朋友來，就叫許、胡二人將丁○○送醫，順便領錢交給伊等語（見原審九十三年二月十七日筆錄）。就此參互
    以觀，戊○○所為強盜行為，事前未與丙○○、胡學良有所同謀，二人自無從知
    情並予幫助；事中戊○○尚懷疑丙○○與丁○○同夥，丁○○負傷猶請丙○○伸
    手援救，而乙○○雖亦在場，然未有加工於強盜之行為，顯見被告丙○○、乙○○並無幫助戊○○強盜之犯意及從事強盜之構成要件或構成要件外之行為甚明。
    此外，復無其他積極證據足以證明被告丙○○、乙○○確有此部分犯行，而公訴
    人認與前揭經論罪科刑部分有牽連犯之裁判上一罪關係，故不另為無罪之諭知。
    認事用法，俱無違誤，量刑亦屬適當。檢察官循被害人丁○○所請上訴意旨認戊○○殘忍至極，且毫無悔意，請從重量刑，及被告丙○○帶丁○○到案發現場，
    案發時並無幫助被害人，應為有預謀之共犯云云，惟本院審酌被告戊○○前開犯
    罪動機、手段及所得財物，認原審量刑應屬適法適情；又被告丙○○並無參與或
    幫助強盜犯行，已敘明如前。故檢察官之上訴為無理由，應予駁回。另被告戊○○、丙○○上訴意旨仍執前詞否認犯罪，亦均無理由，應予駁回。
據上論斷，應依刑事訴訟法第三百六十八條，判決如主文。
本案經檢察官劉斐玲到庭執行職務。
中　　　華　　　民　　　國　　九十三　　年　　　六　　　月　　　二　　　日
                              臺灣高等法院刑事第十五庭
                                  審判長法  官  房　阿　生
                                        法  官  蔡　光　治
                                        法  官  雷　元　結
右正本證明與原本無異。
檢察官及被告戊○○如不服本判決，應於收受送達後十日內向本院提出上訴書狀，其
未敘述上訴之理由者並得於提起上訴後十日內向本院補提理由書（均須按他造當事人
之人數附繕本）。
其他不得上訴。
                                        書記官  李　家　敏
中　　　華　　　民　　　國　　九十三　　年　　　六　　　月　　　三　　　日
附錄：本判決論罪科刑法條全文
中華民國刑法第三百三十條
犯強盜罪而有第三百二十一條第一項各款情形之一者，處七年以上有期徒刑。
前項之未遂犯罰之。
中華民國刑法第三百三十九條之二
意圖為自己或第三人不法之所有，以不正方法由自動付款設備取得他人之物者，處三
年以下有期徒刑、拘役或一萬元以下罰金。
以前項方法得財產上不法之利益或使第三人得之者，亦同。
